臺灣花蓮地方法院民事判決　　　　　　　　 94年度消字第1號
原　　　告　乙○○
訴訟代理人　曾泰源律師
被　　　告　東鉦汽車股份有限公司
法定代理人　戊○○
訴訟代理人　余道明律師
上列當事人間損害賠償事件，本院於九十六年一月十六日言詞辯
論終結，判決如下：
    主  文
原告之訴及其假執行之聲請均駁回。
訴訟費用由原告負擔。
    事  實  及  理  由
一、原告起訴主張：
（一）緣被告公司為福特六和汽車公司花蓮地區之經銷商，原告
      於民國93年12月31日至被告之營業據點花蓮縣吉安鄉○○
      路○段391號看車，當時由業務人員甲○○接待，經業務人
      員多方鼓吹，原告及弟弟林彥旭當日即與被告簽訂汽車買
      賣契約，支付新台幣（下同）10,000元訂金後，以原告名
      義向被告購買福特六和型式ESCAPE204WDXLT休旅車一部，
      當時業務人員甲○○言明原告所購車輛為93年1月份出廠
      之庫存車，車輛售價為869,000元。嗣被告於94年1月份交
      車，懸掛車牌為5397-GY，當時福特汽車之促銷方案為購
      買福特汽車即贈送價值6,4900元之BENQ32吋液晶電視一台
      ，然經原告及弟林彥旭多次向被告及業務人員甲○○反應
      ，均未獲回應，且原告於94年1月28日前往被告所屬之花
      蓮縣吉安鄉○○路○段442號東鉦汽車吉安廠維修，始發現
      原告向被告所購之系爭車輛於93年10月份即於該廠有維修
      紀錄，該車並早已於93年4月份即領過車牌，又經原告之
      地林彥旭向福特六和總公司查證結果，方知原告所購之系
      爭車輛於93年4月份第一次掛牌時間之售牌價僅849,000
      元，被告卻以869,000元價格出售予原告。
（二）按因故意或過失，不法侵害他人之權利者，負損害賠償責
      任。故意以背於善良風俗之方法，加損害於他人者亦同；
      受僱入因執行職務，不法侵害他人之權利者，由僱用人與
      行為人連帶負損害賠償責任；損害賠償，除法律另有規定
      或契約另有訂定外，應以填補債權人所受損損失及所失利
      益為限。民法第184條第1項、第188條第1項前段、第216
      條第1項分別定有明文。被告公司所屬業務人員甲○○及
      經理將以掛牌維修之中古車混充庫存車之名義欺騙原告，
      復以高于英受價格20,000元之價格將系爭車輛出售原告，
      被告自屬不法故意或過失侵害原告之權益，原告依侵權行
      為之法理自得請求賠償原告所受損害及所失利益。原告所
      受損害明細如下：
      1、6,4900元：BENQ32吋液晶電視93年12月份之售價
      2、219,000元：系爭車輛型款於93年中古車售價僅55萬元
         ，二者相差219,000元。
      3、20,000元：被告將售價為849,000元之系爭車輛混充新
         車而以869,000元售予原告，差價20,000元。
（三）另被告公司係福特汽車花蓮地區之經銷商，係屬消費者保
      護法第2條第2款之企業經營者，依消費者保護法（下稱消
      保法）第22條及第51條之規定，消費者自得請求損害額三
      倍以下懲罰性賠償金，原告以上所述損害共計303,900元
      ，爰依民法第184條、消保法第22條、第51條之規定，請
      求3倍之懲罰性賠償即911,700元（303900x 3=911700）。
（四）並聲明：(1)被告應給付原告911,700元，及自訴狀繕本送
      達之翌日起至清償日止，按年息5%計算之利息。(2)願供擔
      保請准宣告假執行。
（五）對被告答辯所為之陳述：
   1、兩造所訂之買賣合約書並未有系爭車輛曾領過車牌之註記
      ，且因此事於花蓮縣政府消保官處調解時，甲○○僅表明
      該車為「庫存車」，是被告辯稱原告知悉系爭車輛為中古
      車顯屬不實。
   2、系爭車輛93年之中古車售價僅55萬元，原告卻以869,000
      元購買系爭車輛，二者價差319,000元，原告段不可能為
      了100,329元之利息補貼而答應購買該車。
   3、又依消保法第22條規定，企業經營者對於消費者所負義務
      不得低於廣告內容。福特六和汽車網頁上之廣告內容並未
      表明購買庫存車即無贈送液晶電視等字樣，惟被告賣售系
      爭車輛予原告時故意隱匿可贈送液晶電視一事，自應依消
      保法第51條規定賠償3倍違約金，故被告抗辯庫存車不適
      用贈送液晶電視一節，亦乏法律依據。
二、被告則以：
（一）緣原告至被告公司看車時，接待之業務人員甲○○原介紹
      當時促銷之ESCAPE2.3休旅車，因原告表明己身財力不足
      ，僅能付1至3萬元之頭款，餘款希望能以低利貸款之方式
      辦理，甲○○告以新改款車輛無法順遂原告之請求，原告
      即表示對當時展示之系爭車輛有興趣，甲○○當場即表明
      系爭車輛為被告公司向總公司買斷之展示車，已領過車牌
      ，因結省稅金，再行註銷牌照放置公司展示，原告當時即
      表示沒關係，但希望能降價且被告能助原告全額低利貸款
      ，幾經交涉後，嗣被告公司同意向配合汽車貸款公司福灣
      企業股份有限公司（下稱福灣公司）申請全額即869,000
      元，利率2.765%，為期72期之長期低率貸款，並由被告公
      司補貼100,329元之利率，是原告購買系爭車輛價金雖為
      869,000元，然被告已折價100,329元予原告。
（二）系爭車輛自出廠後至交車予原告時，里程數僅20公里，此
      為新車之正常里程數，與中古車動輒數千甚上萬公里里程
      數有別。又相較於同時期其他車主購車之利率皆約5%或6%
      ，顯見被告已因該車為曾領牌之新古車而給予原告相當之
      利率優惠。
（三）車輛有無領過車牌，只需向監理站查詢即可，無法隱匿，
      被告為花蓮福特經銷商，何需冒如此有損商譽之風險。且
      當時原告所購之系爭車輛入廠保養時亦係被告員工主動提
      供維修車歷，原告當時並未表示任何異議，金原告指摘被
      告惡意欺瞞，實欠公允。事實上，原告係因嗣後耳聞當時
      購買福特汽車均有加贈BENQ液晶電視，而原告未獲贈送，
      遂向被告公司理論，然被告公司已明白告知加贈BENQ電視
      由總公司補貼，僅限當時新車車型，惟不獲原告接受，始
      有今涉訟情事。
（四）並聲明：(1)原告之訴駁回。(2)如受不利判決，願供擔保，
      請准免予宣告假執行。
三、兩造於95年4月26日協議限縮整理爭點如下：
（一）本件不爭執事項：
   1、原告及其弟林彥旭於93年12月31日間向被告購買系爭車輛
      ，約明售價869,000元，原告並交付訂金10,000元。
   2、被告於94年1月份交付車牌號碼：5397-GY之系爭福特
      ESCAPE204WDXLT休旅車一部。
   3、系爭車輛為93年1月出廠，93年4月間新領車牌9612-FM。
（二）本件爭點內容：
   1、系爭車輛是否為領過車牌、上過路及曾保養修理過之中古
      車，亦或為被告公司之庫存展示車。
   2、系爭車輛如為新車在當時之售價應為849,000元或869,000
      元。
   3、原告於購車前，被告有無將系爭車輛實際車況告知原告。
   4、原告購買系爭車輛是否可依被告當時之廣告內容，要求附
      贈液晶電視一台。
四、本院之判斷：
（一）依消保法第2條之規定，本件為原告即消費者（以消費為
      目的而為交易、使用商品及接受服務者）與被告即企業經
      營者（以經銷商品或提供服務為營業者）就商品及服務所
      發生之消費關係所生之爭議，因之向法院提起訴訟，則本
      件產品及服務所發生之法律關係，應認係屬消費者保護法
      所規範之消費關係，而有消費者保護法之適用，合先敘明
      。
（二）本件依上述兩造協議限縮之爭點，判斷如下：
   1、系爭車輛是否為領過車牌、上過路及曾保養修理過之中古
      車，亦或為被告公司之庫存展示車？
    (1)原告以其於94年1月28日前往被告所屬之花蓮縣吉安鄉○
      ○路○段442號東鉦汽車吉安廠維修，始發現系爭車輛於93
      年10月份即於該廠有維修紀錄，該車並早已於93年4月份
      即領過牌號9612-FM車牌，而主張該車為中古車等語，被
      告對於該車之前即領過車牌乙情並不爭執，然辯稱系爭車
      輛係為庫存新古車等語，經查，證人即原被告公司經理丙
      ○○證稱：系爭車輛是新古車，也就是公司為了要衝業績
      ，若某個月份沒有達到一定的銷售量，就會先領牌作業績
      ，再向福特六合公司聲請業績獎金，但領牌的車輛並無使
      用，因福特六和有規定，如果車輛掛經銷商的牌，就不會
      有業績獎金，所以當時我情商車行的朋友，請他掛牌等語
      （詳本院卷第79-81頁），其證述核與卷附之交通部公路
      總局台北區監理所花蓮監理站函所附之汽車新領牌照登記
      書一紙（詳本院卷第57-58頁），載明系爭車輛係於93年1
      月出廠，93年4月間以威信汽車商行名義領牌之事實相符
      ，堪信為真實，是系爭車輛先前確曾領過車牌無誤，惟尚
      難以此認為該車為曾上過路的中古車。
    (2)又該車於交車予原告時，里程數已達20公里之事實，為被
      告所不爭執，並有系爭車輛維修車歷一份附卷可稽，然因
      新車交付期間可能會有裝配件或其他移動之必要，故此為
      新車交付之合理里程數等情，有台灣省汽車商業同業公會
      聯合會95年5月8日函文一份在卷可參（詳本院卷第55頁）
      ，再參之證人即為系爭車輛於20公里入廠維修時之福特汽
      車維修場技師丁○○到庭證稱：依據維修車歷資料，系爭
      車輛於93年10月7日、12日分別入廠作電瓶及舵輪皮帶更
      換，以及鈑金與烤漆，因為新車交車前會作電瓶檢查，如
      車子發動有聲音就會更換舵輪及皮帶，而新車於出廠運送
      之過程，有可能有車體外觀損傷的情況，所以這些項目都
      是在新車交車前可能作的維修項目等語（詳本院96年1月
      16日言詞辯論筆錄等語），足徵原告以系爭車輛曾入廠維
      修等語，即認該車為中古車乙情，亦有誤會，被告辯稱該
      車雖領過車牌，但未曾上路，僅作為庫存展示車之用等語
      ，堪以採信。原告雖聲請傳訊威信汽車商行負責人張少映
      證明系爭車輛領牌後使用情形，然張少映經本院數度傳訊
      均未到庭，復依上開證據，本院認為系爭車輛為尚未使用
      過之新古車之事實已明，證人已無傳訊之必要，併予敘明
      。
   2、系爭車輛如為新車在當時之售價應為849,000元或869,000
      元？
    (1)原告主張所購之系爭車輛於93年4月份初次掛牌時之售牌
      價為849,000元等語，固據提出「進鑑價師」雜誌所附縣
      市汽車商業同業公會鑑價組之新車售價表為證（本院卷第
      10 頁），然查，系爭車輛為ESCAPE204WDXLT休旅車之事
      實，為兩造協議不爭執事項第2點所載明，而同為該福特
      ESCAPE 2000cc四輪傳動車輛，售價復依車型之不同而有
      異之事實，依據原告所提上述「進鑑價師」雜誌就車型代
      碼之不同而列有不同之新車售價即可得知。本件系爭車輛
      之車型為「3C」款式之事實，業據證人丙○○證述明確，
      並有汽車買賣契約書一份在卷可查（詳本院卷第6頁），
      該「3C」車款之新車價格為869,000元之事實，有原告上
      述提出之新車售價表及被告所提出之93年5月11日被告公
      司製作之車輛建議售價表（詳本院卷第65頁）為證，堪信
      為真實，原告主張系爭車輛為849,000元等語，顯屬無據
      ，不足採信。
   3、原告於購車前，被告有無將系爭車輛實際車況告知原告？
    (1)原告主張被告並未於原告購車前將系爭車輛曾領過車牌、
      上過路之實況告知原告等語，惟並未能舉證以實其說，且
      證人丙○○證稱：購買系爭車輛時一開始只有原告弟弟林
      彥旭來，原告並沒有來，林彥旭表明他僅能月付14,000元
      以下的貸款，我就告知他這樣的話沒有辦法買到新車，僅
      能購買到新古車，....，當時若要購買系爭休旅車利率應
      為八點多，因為他要購買新古車，所以我們同意他以二點
      多的利率來分期付款購車，中間利率差價由被告公司補貼
      ，我有告訴他中間利率差價約有十幾萬元。因為他辦得分
      期時間很長等語，核與證人即販售系爭車輛之被告公司業
      務員甲○○到庭證稱：因為當時我們推銷的是另一款新車
      ，但是林彥旭有看到當時我們掛在車窗上的分期貸款利率
      表，就表明要購買系爭車輛。我還有向他說明該台車是
      2000cc比較沒有力量，而且是已經掛過牌的車，所以規勸
      他買2300cc的車，但是他說因為利率的關係，所以他想購
      買掛過車牌的車等語相符（詳本院96年1月16日言詞辯論
      筆錄），就渠等之證述內容以觀，被告當時所雇用之員工
      均已將系爭車輛為領過牌之新古車乙情詳為告知。
    (2)再原告是以全額即869,000元，利率2.765%，為期72期之
      長期低率貸款購買系爭車輛，其貸款利率，分期期數均遠
      優於同時間向被告購車之其他車主，被告因此補貼貸款利
      率差價約10萬元左右的事實，業據被告提出交車程序表、
      統一發票、工作聯絡單、客戶分期購車明細等件為證（詳
      本院卷第24-26頁、第44 頁），核與證人丙○○證稱：因
      為原告買的是新古車，所以我們同意他以二點多的利率來
      分期付款購車，中間利率差價由被告公司補貼，我有告訴
      他中間利率差價約有十幾萬元。因為他辦得分期時間很長
      等語大致相符，被告如有意以新古車混充新車賣予原告，
      何需以如以優惠方式辦理？足徵被告辯稱已於原告購車前
      將系爭車輛實際車況告知原告，並因此對原告有上述之優
      惠等語，堪以採信，是原告之主張，衡無足採。
   4、原告購買系爭車輛是否可依被告當時之廣告內容，要求附
      贈液晶電視一台？
    (1)按消費者保護法第22條係規定：「企業經營者應確保廣告
      內容之真實，其對於消費者所負之義務不得低於廣告內容
      」，並未明定「廣告為要約」或「廣告必為契約內容之一
      部」，故消費者如信賴廣告內容，依企業經營者提供之廣
      告訊息與之洽談而簽訂契約，於契約中雖未就廣告內容再
      為約定，企業經營者所應負之契約責任，仍及於該廣告內
      容，該廣告固應視為契約之一部。惟簽訂契約時倘雙方已
      就廣告內容另為斟酌、約定，或企業經營者並未再據原屬
      「要約引誘」之廣告為訂約之說明、洽談，使之成為具體
      之「要約」，縱其廣告之內容不實，應受消費者保護法或
      公平交易法之規範，自難逕謂該廣告為要約或已當然成為
      契約之一部，最高法院92年度台上第2694號判決可供參考
      。
    (2)原告主張當時福特汽車之促銷方案為購買福特汽車即贈送
      價值6,4900元之BENQ32吋液晶電視一台等語，固據提出福
      特汽車廣告促銷網頁影本一紙為據，然原告買車的時間並
      不在有贈送液晶電視的促銷方案時間內之事實，業據證人
      丙○○證述甚詳原告復未能舉證證明系爭買車送電視之促
      銷方案適用起迄時間為何，是原告主張被告應贈送液晶電
      視一台而未贈送等語，難認有據，不應准許。
五、綜上所述，原告主張依民法第184條、消保法第22條、第51
    條之規定，請求3倍之懲罰性賠償911,700元，及自起訴狀繕
    本送達翌日起至清償日止，按年息百分之五計算之利息，為
    無理由，應予駁回。原告之訴既已駁回，其假執行之聲請亦
    失所附麗，應併予駁回。
六、原告雖聲請傳訊其母林月嬌及友人陳建山證明原告至被告公
    司洽談購車情節，以及並未與證人丙○○接洽等情，然斟之
    證人丙○○及甲○○均證稱初始均係由原告之弟林彥旭與渠
    等洽談買車細節，於談定後因林彥旭說他的條件不好怕貸款
    不會下來，所以要用他家人的名義購買及貸款，和林彥旭都
    談好之後，林彥旭才請原告及原告母親來簽約及其他所有資
    料等語，足認林月嬌及陳建生並不知悉系爭車輛之購買洽談
    細節，核無傳訊必要，本件事證已臻明確，兩造其餘攻擊或
    防禦方法，經核與本件判決結果並無影響，毋庸一一論述，
    併予敘明。
七、訴訟費用負擔之依據：民事訴訟法第78條。
中　　華　　民　　國　　96　　年　　1 　　月　　31　　日
                   臺灣花蓮地方法院民事庭
                       法    　官　陳雅敏
以上正本係照原本作成。
如對本判決上訴，須於判決送達後20日內向本院提出上訴狀 (應
抄附繕本)。
中　　華　　民　　國　　96　　年　　1 　　月　　31　　日
                    　 法院書記官　邱鴻志
